臺灣基隆地方法院民事裁定　　　　　　　96年度家救字第22號
聲　請　人　甲○○
　　　　　　乙○○
上列聲請人因與伊士米雅頓間聲請改定監護人事件，聲請訴訟救
助，本院裁定如下：
    主  文
聲請駁回。
聲請程序費用由聲請人負擔。
    理  由
一、按當事人無資力支出訴訟費用者，法院應依聲請，以裁定准
    予救助。但顯無勝訴之望者，不在此限。法院認定前項資力
    時，應斟酌當事人及其共同生活親屬基本生活之需要。民事
    訴訟法第107條定有明文。次按經財團法人法律扶助基金會
    （下稱法扶基金會）分會准予法律扶助之無資力者，其於訴
    訟程序中，向法院聲請訴訟救助時，應准予訴訟救助，但另
    有不符法律扶助事實之證明者，不在此限，法律扶助法第62
    條亦定有明文。
二、聲請意旨略以：聲請人為請求改定少年連巧玉、連士杰之監
    護人，已對伊士米雅頓提起民事訴訟，惟聲請人無資力，業
    向法扶基金會申請法律扶助，爰就聲請費用准予訴訟救助云
    云。
三、本件聲請人主張之事實，固據提出財團法人法律扶助基金會
    基隆分會審查表等件為證，惟查本件聲請人自稱其每月有2
    萬餘元之收入，二位女兒皆就學工讀中，維持基本家庭生活
    尚不成問題，而准予訴訟救助，然查聲請人所為要求改定監
    護人一事，乃適用非訟事件法，屬非訟事件，且縱此事件得
    準用民事訴訟法關於訴訟救助之規定，其效力僅及於暫免裁
    判費及其他應預納之非訟程序裁判費用、審判長依法律規定
    為受救助人選任律師代理非訟時，暫行免付酬金，此觀民事
    訴訟法第110條第1項甚明，而本件既無供訴訟費用之擔保之
    問題，又未經本院為受救助人選任律師為非訟代理人，無依
    上開規定應暫免付之律師酬金，故僅有非訟程序裁判費，本
    件訴訟第一審裁判費僅1,000元，縱須抗告至第二審，第其
    抗告裁判費1,000元，全數之裁判費總計2,000元，依聲請人
    所稱其二人有扶養少年連巧玉、連士杰之資力與能力，應足
    以支付本件之非訟程序費用，聲請人所稱其無資力支付本件
    訴訟費用云云，顯非可採，其聲請訴訟救助自無從准許。至
    於經法扶基金會分會准許扶助之決定，分會就扶助所支出之
    酬金及必要費用，固視為訴訟費用之一部（參見法律扶助法
    第35條第1項），然乃係法院於確定訴訟費用額時應審酌事
    項，非屬准許訴訟救助效力範圍，自非訴訟救助聲請應審酌
    事項，併此敘明。
四、爰非訟事件法第21條第1項、第23條，民事訴訟法第85條第1
    項，裁定如主文。
中　　華　　民　　國　　96　　年　　7　　月　　18　　日
　　              家事法庭法　官　李木貴
以上正本係照原本作成。
如對本裁定抗告，應於本裁定送達後10日內，向本院提出抗告狀
，並繳納抗告費新臺幣1000元。
中　　華　　民　　國　　96　　年　　7　　月　　18　　日
                          書記官　林蔚菁
